【裁判字號】    96,財管,175
【裁判日期】    970218
【裁判案由】    選任遺產管理人
【裁判全文】
臺灣高雄地方法院民事裁定             96年度財管字第175號
聲  請  人  嘉邁資融國際有限公司
                        樓
法定代理人  甲○○○
非訟代理人  乙○○
            丙○○
被繼承人    丁○○
聲請人聲請選任遺產管理人事件，本院裁定如下：
  主  文
選任戊○○（身分證統一編號：Ｚ000000000號）為被繼承人丁○
○（男，民國○○年○ 月○ 日生，身分證統一編號：Ｚ000000000號
）之遺產管理人。
程序費用由被繼承人丁○○之遺產負擔。
  理  由
一、按，「先順序繼承人均拋棄其繼承權時，由次順序之繼承人
    繼承。其次順序繼承人有無不明或第四順序之繼承人均拋棄
    其繼承權者，準用關於無人承認繼承之規定」；「繼承開始
    時，繼承人之有無不明者，由親屬會議於一個月內選定遺產
    管理人，並將繼承開始及選定遺產管理人之事由，向法院報
    明  」；「無親屬會議或親屬會議未於前條所定期限內選定
    遺產管理人者，利害關係人或檢察官，得聲請法院選任遺產
    管理人，並由法院依前項規定為公示催告」，民法第1176
    條第6 項、第1177條、第1178條第2 項分別定有明文。依上
    開規定，繼承人如均拋棄繼承權時，自得由有利害關係之被
    繼承人債權人向法院聲請選任遺產管理人，核先敘明。
二、聲請意旨略以：緣被繼承人之子（下僅稱關係人）戊○○於
    民國86年8 月28日邀同被繼承人丁○○（男，民國○○年○ 月
    ○ 日生，身分證統一編號：Ｚ000000000號，生前籍設高雄縣
    大寮鄉○○村○○○路136 號）向寶華商業銀行股份有限公
    司（原泛亞商業銀行股份有限公司，下稱寶華銀行）借款四
    千萬元，期限一年之短期擔保借款，年息百分之10計算；並
    以被繼承人丁○○所有之土地及其上之房屋設定抵押權予聲
    請人以擔保此借款，惟關係人戊○○及被繼承人丁○○自87
    年1 月28日起即未依約按期繳息，其間迭經催討亦未有所獲
    ，按借款契約之約定，其債務視為全部到期。又寶華銀行於
    94年7 月7 日將對關係人戊○○及被繼承人丁○○之債權暨
    該債務之擔保物權及其他從屬之權利一併讓與聲請人。嗣丁
    ○○於95年5 月20日死亡，其遺產繼承人均已拋棄繼承，且
    丁○○之遺產繼承人亦未於一個月內召開親屬會議指定遺產
    管理人，爰依民法第1178條第2 項規定，請求選任被繼承人
    之遺產管理人以便聲請人行使其債權及抵押權等語。
三、經查，聲請人主張之前揭事實，業據其提出概括承受合約書
    、讓渡書、債權讓與報紙公告、借據影本、抵押權設定契約
    書、他項權利移轉契約書、他項權利證明書影本、本院96年
    11月8 日95年度繼字第1413號、1750號、2329號拋棄繼承准
    予備查通知影本、丁○○繼承系統表各1 份為證，並經本院
    依職權調閱上開拋棄繼承卷宗，查明屬實，堪信為真。本件
    被繼承人之全部繼承人，均已拋棄繼承權；而被繼承人之親
    屬會議並未於被繼承人死亡後之一個月內召開親屬會議選定
    遺產管理人；另被繼承人確有積欠聲請人之上開借款債務，
    及有遺留之不動產等遺產及債務須加以清理，故聲請人以利
    害關係人之身份，聲請本院選任被繼承人之遺產管理人，依
    上開法條之規定，即屬正當，應予准許。
四、本院審酌被繼承人之子戊○○雖已拋棄繼承權，惟擔任遺產
    管理人與拋棄繼承權乃不同之層面，不容混為一談，尚不得
    認拋棄繼承者即不適宜擔任遺產管理人。經查，被繼承人之
    子即關係人戊○○為上開借款之主債務人，就聲請人與被繼
    承人間債權債務關係自應有相當清楚之瞭解；又關係人戊○
    ○亦同時為被繼承人之長男，為被繼承人之至親，且為大專
    畢業，工作及住所地亦均位於高雄縣地區，有相當之教育程
    度與社會經驗，其對於被繼承人生前之財產及其他債權債務
    等關係均應較他人為清楚。另因為其為被繼人至親及借款利
    害關係人之關係，如由其擔任遺產管理人，對於被繼承人遺
    產之管理應會善盡遺產管理人應有之注意義務，故由其擔任
    本件之遺產管理人，自屬適宜並符合社會一般人之合理期待
    。綜上各情，本院就被繼承人遺產之管理及處理和債務之清
    償等問題，認以戊○○為被繼承人之遺產管理人最為適宜，
    爰選任其為被繼承人丁○○之遺產管理人。
五、依民法第1150條前段，裁定如主文。
中    華    民    國    97    年    2     月    18    日
                  家事法庭法  官  郭文通
正本係照原本作成。
如對本裁定抗告須於裁定送達後10日內向本院提出抗告狀。
中    華    民    國    97    年    2     月    18    日
                          書記官  張琇晴


司法院資訊處製作；財團法人民間司法改革基金會備份。
